臺灣板橋地方法院刑事判決　　　　　　　 94年度訴字第262號
公　訴　人　臺灣板橋地方法院檢察署檢察官
被　　　告　乙○○
上列被告因偽造文書等案件，經檢察官提起公訴（93年度偵緝字
第1269號、93年度偵字第16234 號），嗣因被告就被訴事實為有
罪之陳述，本院告知被告簡式審判程序之旨，並聽取當事人之意
見後，裁定改由受命法官獨任依簡式審判程序進行，判決如下：
    主  文
乙○○行使偽造私文書，足以生損害於他人，處有期徒刑陸月，
如易科罰金，以參佰元折算壹日。
遠傳電信股份有限公司手機門號用戶申請書上之「申請簽名」欄
內之「甲○○」署名壹枚沒收。
    事  實
一、乙○○於民國92年9 月中旬某日，在臺北市某處，拾獲脫離
    甲○○本人所持有之國民身分證1 張（該國民身分證係甲○○於同年6 月間在臺北市○○○路與基隆路口發現不見），
    竟意圖為自己不法之所有，將該國民身分證據為己有，並旋
    於同年10月10日，在不詳地點，將該國民身分證上之甲○○
    照片取下，換貼其自己之照片於該國民身分證上，以此種換
    貼照片之方式，變造該國民身分證，足以生損害於甲○○本
    人及戶政主管機關對於國民身分證管理之正確性。嗣乙○○
    即基於偽造私文書並持以行使及行使變造特種文書之犯意，
    且另基於意圖為自己不法所有之詐欺取財犯意，於同年10月
    11日至位於臺北市大同區○○○路○ 段68號之全虹企業股份
    有限公司大同昌吉店，出示上開變造之「甲○○」國民身分
    證，冒用甲○○之名義，向該店不知情之服務人員劉進發表
    示欲申辦手機門號，並於遠傳電信股份有限公司（下稱遠傳
    公司）之手機門號用戶申請書1 紙之「申請簽名」欄處，填
    載「甲○○」之署名1 枚，偽造該用戶申請書，繼而持以交
    付給劉進發而行使之，使劉進發陷於錯誤，誤以為係甲○○
    本人前來申辦手機門號，而同意核發手機門號0000000000號
    之SIM 卡（電磁通話晶片卡）1 枚給乙○○，足以生損害於
    甲○○及遠傳公司。乙○○於詐得前開手機門號之SIM 卡後
    ，即於同年月某日，在臺北市西門町某處，將該SIM 卡出售
    給丙○○（待通緝到案後，再由本院另行審結），嗣因該手
    機門號遭撥打之通話費達新台幣（下同）20,640元，甲○○
    向遠傳公司表示其並未申辦該手機門號，始經警循線查獲上
    情。
二、案經遠傳公司訴由內政部警政署電信警察隊第一中隊報告臺
    灣臺南地方法院檢察署檢察官呈請臺灣高等法院檢察署檢察
    長令轉臺灣板橋地方法院檢察署檢察官偵查起訴。
    理  由
壹、程序方面：
    按本件被告乙○○所犯係死刑、無期徒刑、最輕本刑為3 年
    以上有期徒刑以外之罪，其於準備程序就前揭被訴事實為有
    罪之陳述，經法官告知簡式審判程序之旨，並聽取其與公訴
    人之意見後，本院認無不得或不宜改依簡式審判程序進行之
    處，爰依刑事訴訟法第273 條之1 第1 項、第284 條之1 ，
    裁定本件由受命法官獨任進行簡式審判程序，合先敘明。
貳、實體方面：
  一、訊據被告乙○○對於前揭時、地之犯罪事實均坦承不諱；
      而甲○○於前揭時、地發現國民身分證不見，且其並未申
      辦前揭手機門號之事實，則據被害人甲○○於警詢中陳明
      在卷，並有其所出具之「未申請遠傳門號聲明書」影本1
      紙在卷可稽；又本件確係被告持前揭變造之「甲○○」國
      民身分證，向前揭全虹大同昌吉店之服務人員劉進發申辦
      手機門號，並由被告親自在用戶申請書之「申請簽名」欄
      處填載「甲○○」署名之事實，亦經證人劉進發於警詢中
      證述在卷，且有該用戶申請書及其上所附變造之「甲○○
      」國民身分證影本1 紙附卷為憑，觀諸該變造之「甲○○
      」國民身分證影本，確係張貼被告本人之照片，核與被告
      所述相符；嗣被告詐得前揭手機門號之SIM 卡後，即將之
      出售給丙○○等情，亦經共同被告丙○○於偵查中供述甚
      詳。綜上所述，足徵被告所為自白核與事實相符，其所為
      自白應屬可信，自堪採為證據，是本件事證已臻明確，被
      告之犯行應堪認定。
  二、查被告意圖為自己不法之所有，侵占脫離甲○○本人所持
      有之前揭國民身分證1 張，核其所為，係犯刑法第337 條
      侵占離本人所持有之物罪。被告以換貼照片之方式，變造
      甲○○之國民身分證，且復持以行使，核其此部分所為，
      係犯刑法第216 條、第212 條之行使變造特種文書罪。被
      告向服務人員劉進發行使前揭偽造之私文書（即用戶申請
      書），核其所為，係犯刑法第216 條、第210 條之行使偽
      造私文書罪。其偽造「甲○○」署名之行為係偽造前揭私
      文書之部分行為，不另論罪；而其偽造上開私文書後復持
      以行使，偽造私文書之低度行為應為行使之高度行為所吸
      收，亦不另論罪。被告冒用甲○○之名義申辦手機門號，
      詐得SIM 卡1 枚，審以SIM 卡為有體物，置於手機內通電
      使用，有提供用戶通訊服務之功能，於一定條件下得交易
      轉讓，具相當之財產價值，應屬刑法第33 9條第1 項所定
      詐欺取財罪之「物」無疑。核被告此部分所為，係犯刑法
      第339 條第1 項詐欺取財罪（參見臺灣高等法院暨所屬法
      院90年11月22日法律座談會研討意見）。被告所犯上開侵
      占離本人所持有之物罪、行使變造特種文書罪、行使偽造
      私文書罪及詐欺取財罪之間，有方法結果之牽連關係，為
      牽連犯，依刑法第55條規定，應從較重之行使偽造私文書
      罪論處。至公訴意旨固僅論及被告行使變造特種文書、行
      使偽造私文書之犯罪事實，漏未論及被告侵占離本人所持
      有之物、詐欺取財之犯罪事實，惟二者間有牽連犯之裁判
      上一罪關係，已如前述，該漏未論及之部分應為起訴效力
      所及，本院自應併予審判。
  三、本院審酌被告正值年輕力壯，本應依循正軌賺取財物，詎
      其不思此為，竟以前開偽造、變造等詐欺之手法，不法牟
      取財物，造成甲○○本人及遠傳公司之權益受損，紊亂商
      業交易秩序，惡行非輕，且被告前亦同因冒名申辦手機門
      號之犯行，業經臺灣士林地方法院於94年3 月30日以94年
      度訴字第110 號判處有期徒刑6 月，並已確定，現尚未執
      行完畢，此有臺灣高等法院被告前案紀錄表1 份在卷可按
      （該件之犯罪時間與本件相隔約1 年，應不構成連續犯）
      ，固未構成累犯，但其前既有相同犯行，竟再為本件犯行
      ，顯見其不思悔改，其所為自應受有相當程度之刑事非難
      ；惟另考量被告於本院審理時已能坦承犯行，且其所冒名
      申辦之手機門號嗣經查獲遭盜打之通話費為2 萬餘元，所
      生損害尚非屬至鉅等一切情狀，酌情量處如主文所示之刑
      ，並諭知易科罰金之折算標準，以資懲儆。又被告偽造之
      前揭用戶申請書1 紙，已因行使而成為遠傳公司之歸檔存
      查文件，非屬被告所有，自不得宣告沒收，惟其上「申請
      簽名」欄內偽造之「甲○○」署名1 枚，係屬偽造之署名
      ，且無證據證明業已滅失，應依刑法第219 條規定，併予
      宣告沒收。至甲○○前揭遭變造之國民身分證並非被告所
      有，自無從宣告沒收，而該身分證上換貼之被告本人照片
      固屬被告所有，且係供犯罪所用之物，然被告於冒名申辦
      前揭手機門號後，已用剪刀將之剪掉，並將之丟到垃圾桶
      ，此經被告於本院審理時供明在卷，衡情該照片應已滅失
      無疑，亦無從宣告沒收，特此敘明。
據上論斷，應依刑事訴訟法第273 條之1 第1 項、第284 條之1
、第299 條第1 項前段，刑法第337 條、第216 條、第212 條、
第210 條、第339 條第1 項、第55條、第41條第1 項前段、第21
9 條，罰金罰鍰提高標準條例第1 條前段、第2 條，判決如主文
。
本案經檢察官陳伯厚到庭執行職務。
中　　華　　民　　國　　94　　年　　6 　　月　　17　　日
                  刑事第十六庭  法  官  陳信旗
以上判決正本證明與原本無異。
如不服本判決，應於送達後10日內，向本院提出上訴狀。
　　　　　　　　　　　　　　　　書記官　陳昭綾
中　　華　　民　　國　　94　　年　　6 　　月　　20　　日
附錄本判決論罪科刑之法條：
刑法第337條
    意圖為自己或第3 人不法之所有，而侵占遺失物、漂流物或
    其他離本人所持有之物者，處5 百元以下罰金。
刑法第216條
    行使第210 條至第215 條之文書者，依偽造、變造文書或登
    載不實事項或使登載不實事項之規定處斷。
刑法第212條
    偽造、變造護照、旅券、免許證、特許證及關於品行、能力
    服務或其他相類之證書、介紹書，足以生損害於公眾或他人
    者，處1 年以下有期徒刑、拘役或3 百元以下罰金。
刑法第210條
    偽造、變造私文書，足以生損害於公眾或他人者，處5 年以
    下有期徒刑。
刑法第339條
    意圖為自己或第3 人不法之所有，以詐術使人將本人或第3
    人之物交付者，處5 年以下有期徒刑、拘役或科或併科1 千
    元以下罰金。
    以前項方法得財產上不法之利益或使第3 人得之者，亦同。
    前2項之未遂犯罰之。
